臺灣高等法院刑事判決
109年度上訴字第4221號
上  訴  人  臺灣新竹地方檢察署檢察官
被      告  林盈任


選任辯護人  王奕仁律師
上列上訴人因被告違反洗錢防制法等案件，不服臺灣新竹地方法
院109年度金訴字第105號，中華民國109年9月30日第一審判決（
聲請簡易判決處刑案號：臺灣新竹地方檢察署109年度偵字第152
2號），提起上訴，本院判決如下：
    主  文
上訴駁回。               
    理  由
一、經本院審理結果，認第一審判決對被告林盈任為無罪之諭知
    ，核無不當，應予維持，並引用第一審判決書記載之證據及
    理由（如附件）。
二、檢察官上訴意旨以：被告於交友網站結識暱稱為「瑩」之人
    ，2人僅曾利用通訊軟體對話及視訊，並不知其真實年籍資
    料，卻輕率的為該人為金融轉帳，形同於將自己的銀行帳戶
    交予他人使用。且被告為一智識正常，有工作經驗之成年人
    ，當知悉申請銀行帳戶或利用網路、自動櫃員機等方式轉帳
    ，並非難事，並無請託他人協助之理。況該人給予之轉帳資
    料並非公司行號，而係帳戶名稱為「吳長青」之私人帳戶，
    倘若確為公司款項，應無轉入私人帳戶之理，足認被告應有
    其所協助轉帳之款項，應非合法管道取得。原審判決僅以被
    告曾與暱稱「瑩」之人聯繫等情，即認被告主觀上係出於協
    助友人之意，顯非妥適等語。
三、本院查：被告林盈任與「瑩」經交友網站後認識後，於LINE
    上交談經過，「瑩」以「我的工作出現一些問題現在賬戶被
    限額我在銀行處理」，之後對被告約見面反應冷淡，經被告
    詢問，「瑩」回以「我的銀行賬戶限額你可以幫我接一個10
    萬的匯款然後轉給我們公司的會計嗎？」，被告表示不確定
    ，金額過大有點怕怕，「瑩」以「哈哈我都不害怕你害怕什
    麼啊這就是一種信任吧」，復以「我這邊想想辦法吧，最後
    不行在用你的」要被告先傳帳戶資料，之後「瑩」又以「我
    這邊沒有辦法只能先用你的一下了、公司會計那邊要過賬」
    ，且多次將匯款單照片傳予被告等情(見偵卷第15至21頁)。
    可見「瑩」用話術在誘騙被告幫忙，又提供虛假之匯款單，
    使被告陷於錯誤提供帳戶代收匯款及轉帳，被告初始雖對金
    額及方式有所懷疑，但在詐騙集團之「瑩」以上開方式誆訛
    取信之施用詐術手段下，被告主觀意思因而出現瑕疵，其地
    位已為詐欺集團利用之工具，所為行為難認有應自我歸責之
    處，無從以被告代為收轉帳且目標帳戶為私人所有，驟論被
    告有幫助詐欺及洗錢之故意。從而，被告主觀有無幫助詐欺
    及洗錢之犯意，已有合理懷疑，且未經檢察官舉以其他積極
    證據證明，自應為無罪之判決。檢察官猶執前詞上訴，指摘
    原判決不當，為無理由，應予駁回。
據上論結，應依刑事訴訟法第373條、第368條，判決如主文。
本案經檢察官吳志中聲請簡易判決處刑，檢察官孫立婷提起上訴
，檢察官越方如到庭執行職務。
中　　華　　民　　國　　110 　年　　1 　　月　　26　　日
                  刑事第二十三庭審判長法　官  許永煌
                                      法　官  雷淑雯
                                      法　官  吳定亞
以上正本證明與原本無異。
被告不得上訴。
檢察官如不服本判決，應於收受送達後20日內向本院提出上訴書
狀，惟須受刑事妥速審判法第9條限制。其未敘述上訴之理由者
，並得於提起上訴後20日內向本院補提理由書(均須按他造當事
人之人數附繕本)「切勿逕送上級法院」。
刑事妥速審判法第9條：
除前條情形外，第二審法院維持第一審所為無罪判決，提起上訴
之理由，以下列事項為限：
一、判決所適用之法令牴觸憲法。
二、判決違背司法院解釋。
三、判決違背判例。
刑事訴訟法第 377 條至第 379 條、第 393 條第 1 款之規定，
於前項案件之審理，不適用之。
                                      書記官  郭侑靜
中　　華　　民　　國　　110 　年　　1 　　月　　27　　日
附件
臺灣新竹地方法院刑事判決　　　　　　109年度金訴字第105號
公  訴  人　臺灣新竹地方檢察署檢察官
被　　　告　林盈任　男　27歲（民國00年0月0日生）
                    身分證統一編號：Z000000000號
                    住○○市○○區○○街00號
選任辯護人　王奕仁律師
上列被告因違反洗錢防制法等案件，經檢察官聲請簡易判決處刑
（109年度偵字第1522號），認不宜以簡易判決處刑（109年度金
簡字第20號），改依通常程序審理，判決如下：
    主    文
林盈任無罪。
    理  由
一、聲請簡易判決處刑意旨略以：被告林盈任可預見將金融機構
    之帳戶提供他人使用，可能遭詐騙集團使用為詐欺取財之犯
    罪工具，讓被詐騙人陷於錯誤而將款項匯入渠等所提供之金
    融帳戶，藉以掩飾犯行，逃避檢警人員追緝，基於幫助他人
    詐欺取財及違反洗錢防制法之不確定故意，於民國108年5月
    17日下午1時21分許，以LINE通訊軟體，將渠申辦之臺灣銀
    行六家分行帳號000000000000000號帳戶（下稱臺灣銀行帳
    戶）之資料提供予詐欺集團成員使用。嗣該詐騙集團成員取
    得上開帳戶資料後，於108年4月15日下午1時許，佯稱渠為B
    eauvip交友網站之客服人員並用LINE通訊軟體致電告訴人張
    軒豪，且誆稱：欲提領網站內之金幣需支付保證金云云，致
    告訴人陷於錯誤，而於108年5月17日，匯款新臺幣（下同）
    7萬元至被告所有之上開臺灣銀行帳戶內，被告旋依指示轉
    匯至吳長青所有中華郵政股份有限公司宜蘭中山路郵局帳號
    00000000000000號帳戶內（吳長青部分，另行偵辦），嗣告
    訴人發覺受騙後報警處理，為警始循線查悉上情。因認被告
    涉犯洗錢防制法第14條第1項洗錢罪及刑法第30條第1項前段
    、第339條第1項前段幫助詐欺取財罪嫌。
二、按犯罪事實應依證據認定之，無證據不得認定犯罪事實，刑
    事訴訟法第154條第2項定有明文。刑事訴訟上證明之資料，
    無論其為直接或間接證據，均須達於通常一般之人均不致有
    所懷疑，而得確信其為真實之程度，始得據為有罪之認定，
    若關於被告是否犯罪之證明未能達此程度，而有合理懷疑之
    存在，致使無從形成有罪之確信，根據「罪證有疑，利於被
    告」之證據法則，即不得遽為不利被告之認定。又按刑事訴
    訟法第161條第1項規定：檢察官就被告犯罪事實，應負舉證
    責任，並指出證明之方法。因此，檢察官對於起訴之犯罪事
    實，應負提出證據及說服之實質舉證責任。倘其所提出之證
    據，不足為被告有罪之積極證明，或其指出證明之方法，無
    從說服法院以形成被告有罪之心證，基於無罪推定之原則，
    自應為被告無罪判決之諭知（最高法院76年台上字第4986號
    、92年台上字第128號判例意旨可資參照）。
三、公訴意旨認被告涉犯前揭罪嫌，無非係以：被告之供述、告
    訴人張軒豪於警詢之證述、台新國際商業銀行國內匯款申請
    書、台新國際商業銀行存摺封面暨明細影本、臺灣銀行六家
    分行108年6月27日六家營密字第10850002491號函所附帳戶
    基本資料及客戶往來明細等件，為其主要論據。
四、訊據被告堅決否認犯罪，辯稱：我是把臺灣銀行帳戶之帳號
    告訴網友，是因為該名網友跟我說她們公司的帳戶轉帳金額
    受到限制，需要我幫忙，我才會把帳號告訴她，並且把收到
    款項匯到她指定的帳戶中，我單純是要幫朋友的忙，沒有要
    幫助詐欺及洗錢等語。辯護人則為被告利益辯護稱：被告是
    出於朋友間的情誼，才會提供臺灣銀行帳戶的帳號給網友，
    並且幫忙把錢匯到其他的帳戶中，被告主觀上並沒有幫助詐
    欺及洗錢的犯意等語。
五、經查：
  ㈠被告於108年5月17日下午1時21分許，以LINE通訊軟體，將臺
    灣銀行帳戶之資料提供予LINE暱稱為「瑩」之人，而告訴人
    張軒豪於108年5月17日，匯款7萬元至被告所有之上開臺灣
    銀行帳戶內，被告旋依LINE暱稱為「瑩」之人指示，將7萬
    元轉匯至吳長青所有中華郵政股份有限公司宜蘭中山路郵局
    帳號000-00000000000000號帳戶內乙節，為被告所是認（見
    偵查卷第16頁至第17頁、第86頁至第87頁，本院金訴卷第25
    頁），核與證人即告訴人張軒豪於警詢中之證述相符（見偵
    查卷第38頁至第39頁），此外，復有中華郵政股份有限公司
    108年6月27日儲字第1080144692號函所附帳號0000000-0000
    000號申請人吳長青開戶基本資料及歷史交易清單、被告與
    「瑩」之LINE對話記錄、臺灣銀行六家分行108年6月27日六
    家營密字第10850002491號函所附帳號000-000000000 000號
    申請人林盈任開戶基本資料及交易明細表、告訴人之內政部
    警政署反詐騙諮詢專線紀錄表、新北市政府警察局三峽分局
    鶯歌分駐所受理詐騙帳戶通報警示簡便格式表、金融機構聯
    防機制通報單、受理刑事案件報案三聯單及受理各類案件紀
    錄表、告訴人之台新國際商業銀行桃園分行存摺封面及內頁
    、告訴人之台新國際商業銀行國內匯款申請書、告訴人與詐
    騙集團成員之LINE對話記錄及被告之臺灣銀行帳號000-0000
    00000000號網路銀行存款往來明細查詢在卷可佐（見偵查卷
    第8頁至第10頁、第18頁至第26頁、第28頁至第30頁、第40
    頁至第75頁、第91頁），此部事實可堪認定。
  ㈡被告及其辯護人以上開情詞置辯，本件所應審究者厥為被告
    主觀上是否有幫助詐欺及洗錢之不確定故意，經查：
    ⒈被告於檢察事務官詢問時陳稱：我是於108年5、6月間透過
      AFF交友網站與暱稱為「瑩」之網友認識，我跟她有對話
      一個多月，中間也有視訊過，所以她請我幫她忙時，我想
      說沒什麼大不了，就把臺灣銀行帳戶資料給她，還幫她匯
      款等語（見偵查卷第86頁），則依被告所述，被告於提供
      臺灣銀行帳號碼予「瑩」且於嗣後使用網路銀行匯款時，
      其主觀上僅係認為在協助友人處理匯款事務，而依被告於
      偵查中所提出其與「瑩」於108年5月8日之LINE對話紀錄
      ，被告與「瑩」確係透過交友網站結識，且雙方亦有視訊
      對話，有該對話紀錄及視訊截圖在卷可佐（見偵查卷第95
      頁至第96頁），顯見被告與暱稱為「瑩」之人二人間，確
      為網友關係，從而，被告上開所稱其主觀上在協助友人處
      理匯款事務乙節，並非全然無稽。
    ⒉再暱稱為「瑩」之人於108年5月17日請求被告提供臺灣銀
      行帳戶資料及要求被告操作網路銀行將告訴人所匯入款項
      轉帳至吳長青上開郵局帳戶時，暱稱為「瑩」之人，係對
      被告表示「我的銀行賬戶限額你可以幫我接一個10萬的匯
      款然後轉給我們公司的會計嗎？」，迨被告應允後，暱稱
      為「瑩」之人即將吳長青上開郵局帳戶之帳號告以被告知
      悉，有LINE對話紀錄截圖在卷可佐（見偵查卷第18頁至第
      21頁），是暱稱為「瑩」之人，並未要求被告提供臺灣銀
      行帳戶之密碼，僅要求被告提供帳戶之帳號及操作網路銀
      行辦理匯款，且始終未將該筆資金為詐騙告訴人之犯罪所
      得乙節，告以被告知悉，而被告與暱稱為「瑩」之人二人
      間為網友關係，已如前述，則二人間既有相當之熟悉程度
      ，被告於提供臺灣銀行帳戶資料及操作網路銀行匯款時，
      主觀上係出於幫助友人，並非全然不可想像，是自難僅以
      被告客觀上有提供臺灣銀行帳戶資料及操作網路銀行匯款
      之行為，即可推論其主觀上可預見其之行為係幫助詐騙集
      團為詐欺行為及有隱匿詐騙集團犯罪所得之洗錢行為，進
      而認定被告主觀上有幫助詐欺及洗錢之不確定故意。
六、綜上所述，就公訴意旨所稱被告所涉之犯行，檢察官所提出
    之證據尚難認已達於通常一般人均不致有所懷疑，而得確信
    其為真實之程度，是依無罪推定及有疑唯利被告之原則，本
    院即無從為有罪之認定，則依前揭規定及說明，即均應為無
    罪之諭知，以示審慎。
據上論斷，應依刑事訴訟法第452條、第301條第1項，判決如主
文。
本案經檢察官吳志中提起公訴，檢察官黃嘉慧、孫立婷到庭執行
職務。
中　　華　　民　　國　 109　　年　　9 　　月　　30　　日
                  刑事第七庭  審判長  法　官　陳麗芬
                                      法  官  郭哲宏
                                      法  官  華澹寧
以上正本證明與原本無異。
如不服本判決應於收受判決後20日內向本院提出上訴書狀，並應
敘述具體理由。其未敘述上訴理由者，應於上訴期間屆滿後20日
內向本院補提理由書(均須按他造當事人之人數附繕本)「切勿逕
送上級法院」。
中　　華　　民　　國　 109　　年　　9 　　月　　30　　日
                                      書記官  吳羽君